【裁判字號】    95,交聲,601
【裁判日期】    950727
【裁判案由】    聲明異議
【裁判全文】
臺灣彰化地方法院交通事件裁定    95年度交聲字第601號
移
受 處 分 人
即 異 議 人  金墩實業股份有限公司
上列異議人即受處分人因違反道路交通管理處罰條例案件，對於
交通部公路總局臺中區監理所彰化監理站九十五年六月十四日彰
監四字第裁六四─Ｚ00000000號處分不服，聲明異議，
本院裁定如下：
    主  文
異議駁回。
    理  由
一、按違反汽車駕駛人領有小型車駕駛執照駕駛聯結車、大客車
    、大貨車者，依道路交通管理處罰條例第二十一條之一第一
    項第三款及第三項規定汽車所有人及駕駛人各處新臺幣四萬
    元以上八萬元以下罰鍰，並吊扣汽車牌照三個月。惟汽車所
    有人如已善盡查證駕駛人執照資格之注意，或縱加以相當之
    注意而仍不免發生違規者，汽車所有人不受本條之處罰，同
    條第四項亦定有明文。
二、原處分機關意旨略以：本案為內政部警政署國道公路警察局
    第六警察隊於九十五年五月十八日以公警局交字第Ｚ000
    00000號違規通知單，當場舉發駕駛人廖至鴻駕駛車主
    金墩實業股份公司所有九三七－ＲＺ號自用一般大貨車於九
    十五年三月二十九日十一時十分許，在國道三號四十三公里
    南向「持小型車駕駛執照駕駛自用一般大貨車」違規，本站
    依道路交通管理處罰條例第二十一條之一第一項第三款及第
    三項裁處，於法應無不合。
三、聲明異議意旨略以：汽車駕駛員廖至鴻並非本公司所僱之貨
    車司機，其在未經公司允許下逕自開車出貨而遭員警舉發，
    且事後亦自行離職等語，爰請求撤銷上開裁定。
四、按本件受處分人金墩實業股份有限公司（以下簡稱金墩公司
    ）之僱用人廖至鴻確有於上開時地，因領有小型車駕駛執照
    駕駛自用大貨車而為警舉發之違規事實，有舉發違反道路交
    通管理事件通知書一份在卷可稽，且受處分人亦不否認該違
    規事實，僅辯稱其已善盡汽車管理人之注意義務，應依道路
    交通管理處罰條例第二十一條之一第四項予以免罰。惟按前
    揭規定之意旨，係於汽車所有人善盡查證駕駛人駕駛執照資
    格之注意，或縱加以相當之注意而仍不免發生違規之情形下
    ，汽車所有人始不受處罰。其立法目的除在加重大型車輛駕
    駛人使用不合規定執照駕駛之處罰外，並同時加重汽車所有
    人之管理責任，藉此要求汽車所有人於其將車交由其他人駕
    駛時，能夠對於駕駛人之駕駛資格善盡注意之義務，且應對
    於汽車之使用、鑰匙之保管，嚴格管理，此不僅在禁止其將
    車交給無資格之駕駛人駕駛，更要求汽車所有人應盡相當之
    注意防止其大貨車遭無資格之駕駛人使用於道路上。查受處
    分人以違規駕駛人未經公司同意逕自開車出貨，並提出北區
    新店所車輛管制表一份作為理由，惟以違規駕駛人未經同意
    仍得任意取得公司之大貨車及鑰匙並開出之情形，應足見受
    處分人對車輛管理顯有疏失，未盡相當之注意義務，自有疏
    咎，故受處分人據此要求免罰，並無理由。從而，原處分機
    關據以援引上開規定，裁處受處分人罰鍰新台幣四萬元整並
    吊扣牌照三個月，並無不當。本件異議為無理由，應予駁回
    。
據上論斷，應依道路交通管理處罰條例第八十七條第二項、道路
交通案件處理辦法第十九條，裁定如主文。
中    華    民    國    95    年    7     月    27    日
                  交通法庭            法  官  紀佳良
以上正本證明與原本無異。
如不服本裁定，應於裁定送達後五日內向本院提出抗告狀（須附
繕本）。
中    華    民    國    95    年    8     月    1     日
                                      書記官  陳錫威


司法院資訊處製作；財團法人民間司法改革基金會備份。
